臺灣新北地方法院刑事判決
110年度審易字第1989號
公  訴  人  臺灣新北地方檢察署檢察官
被      告  楊素梅


選任辯護人  胡竣凱律師（法律扶助律師）
上列被告因竊盜案件，經檢察官提起公訴（110年度偵字第15657
、29557號），被告於本院準備程序進行中，就被訴事實為有罪
之陳述，經本院告知簡式審判程序之旨，並聽取當事人之意見後
，裁定依簡式審判程序審理，判決如下：
    主  文
乙○○犯如附表一「罪名及宣告刑」欄所示之罪，各處如附表一「
罪名及宣告刑」欄所示之刑，並分別諭知如附表一編號1、3「沒
收」欄所示之沒收。應執行罰金新臺幣參仟元，如易服勞役，以
新臺幣壹仟元折算壹日。
    事  實
一、乙○○患有思覺失調症，致其辨識行為違法或依其辨識而行為
    之能力均顯著減低，竟意圖為自己不法之所有，分別為下列
    竊盜犯行：
　㈠於民國109年9月15日9時9分許，在新北市○○區○○路0段000號
    地下1樓「全聯福利中心板橋江子翠店」內，竊取該店經理
    甲○○所管領置於貨架上如附表二所示之商品（價值合計新臺
    幣【下同】1,696元），得手後即藏放在自備手提袋內，未
    經結帳即走出店外。嗣甲○○發現遭竊，調取店內監視器錄影
    畫面後報警處理，而查悉上情。
　㈡於109年11月13日18時10分許，在上址全聯福利中心板橋江子
    翠店內，竊取甲○○所管領置於貨架上之火龍果2顆、蘋果1顆
    （價值合計192元），得手後即藏放在自備手提袋內，未經
    結帳即逕行離去。旋遭甲○○發現並在店門口將乙○○攔下，乙
    ○○即將上開水果留在現場後趁機離去。
　㈢於110年3月27日14時14分許，在新北市○○區○○路0段000號寶
    雅國際股份有限公司（下稱寶雅公司）所經營之「寶雅生活
    百貨板橋雙十店」內，竊取寶雅公司所有置於貨架上之鋁合
    金入耳式磁吸耳機1副（價值199元），得手後當場將包裝拆
    封並戴上耳機，未經結帳即逕行離去。嗣經該店店員周欣儀
    發現遭竊，調取店內監視器錄影畫面後報警處理，而查悉上
    情。
二、案經甲○○、寶雅公司訴由新北市政府警察局海山分局報告臺
    灣新北地方檢察署檢察官偵查起訴。
    理  由
一、按除被告所犯為死刑、無期徒刑、最輕本刑為3年以上有期
    徒刑之罪或高等法院管轄第一審案件者外，於第一次審判期
    日前之準備程序進行中，被告先就被訴事實為有罪之陳述時
    ，審判長得告知被告簡式審判程序之旨，並聽取當事人、代
    理人、辯護人及輔佐人之意見後，裁定進行簡式審判程序，
    刑事訴訟法第273條之1第1項定有明文。經核本件被告所犯
    係死刑、無期徒刑、最輕本刑為3年以上有期徒刑以外之罪
    ，其於準備程序中就被訴之事實為有罪陳述，經法官告知簡
    式審判程序之旨，並聽取公訴人、被告及辯護人之意見後，
    本院爰依首揭規定，裁定改依簡式審判程序進行審理，合先
    敘明。
二、上揭犯罪事實，業據被告乙○○於本院審理時坦承不諱，核與
    證人即告訴人甲○○於警詢及偵查中、告訴代理人丁○○、證人
    周欣儀於警詢時證述之情節相符，復有全聯公司內部盤點明
    細表1份、監視器錄影畫面翻拍照片7張、臺灣新北地方檢察
    署勘驗筆錄1份、監視器錄影光碟1片（事實一、㈠部分，見1
    10年度偵字第15657號偵查卷【下稱偵一卷】第24頁、第25
    頁、第47頁至第48頁、第64頁至第66頁及證物袋）；消費明
    細聯1份、監視器錄影畫面翻拍照片2張、案發現場暨遭竊水
    果照片3張、監視器錄影光碟1片（事實一、㈡部分，見偵一
    卷第23頁、第26頁至第28頁及證物袋）；失竊耳機品項標籤
    1張、監視器錄影畫面翻拍照片12張、失竊耳機遭拆封包裝
    外盒照片2張、監視器錄影光碟1片（事實一、㈢部分，見110
    年度偵字第29557號偵查卷【下稱偵二卷】第12頁、第23頁
    至第29頁及證物袋）在卷可參，足認被告前揭自白均與事實
    相符，應堪採信。本件事證明確，被告前開犯行均堪認定，
    應予依法論科。
三、論罪科刑：
　㈠核被告如事實欄一、㈠、㈡、㈢所為，均係犯刑法第320條第1項
    之竊盜罪。
　㈡被告所犯上開3罪，犯意各別，行為互殊，應予分論併罰。
　㈢按行為時因精神障礙或其他心智缺陷，致其辨識行為違法或
    依其辨識而行為之能力，顯著減低者，得減輕其刑，刑法第
    19條第2項定有明文。查被告因患有思覺失調症領有中度身
    心障礙證明（見偵一卷第29頁至第30頁），經本院送請新光
    醫療財團法人新光吳火獅紀念醫院鑑定被告案發時之精神狀
    況，鑑定結果為：「被鑑定人乙○○君為情感性思覺失調症慢
    性退化病患，其109年11月13日案發時其情感性思覺失調症
    病況，雖未影響其辨識偷拿東西為違法不當行為之程度。但
    其情感性思覺失調症慢性退化病患，確有可能有道德感薄弱
    （Demoralization），雖知其行為違法不當，卻仍難以克制
    依法行為之情形。亦即案發當時被鑑定人楊君之情感性思覺
    失調症慢性退化病況，雖不影響其辨識其行為違法，但卻有
    可能使其依其辨識而行為之能力減弱。」等語，此有該院11
    1年7月14日新醫醫字第11100000544號函所附精神鑑定書1份
    在卷可稽（見本院卷二第19頁至第25頁），而被告為事實欄
    一、㈠、㈢所示犯行之時間（109年9月15日、110年3月27日）
    與109年11月13日相近，且實施上述精神鑑定之時間均在本
    案發生之後，足認被告為本案3次竊盜行為時，確因思覺失
    調症致其辨識行為違法或依其辨識而行為之能力顯著降低，
    爰均依刑法第19條第2項之規定減輕其刑。
　㈣爰審酌被告因患有思覺失調症，致其辨識行為違法能力降低
    ，而犯本案3次竊盜商品犯行，所為應予非難，兼衡其犯罪
    之動機、目的、手段、所竊得財物之價值數額、犯後於本院
    審理時坦承犯行之態度，及專科畢業之智識程度、患有思覺
    失調症之身心狀況、未婚，自陳目前無業、無需扶養他人、
    靠父母支援之經濟狀況（見被告個人戶籍資料、本院卷二第
    67頁）等一切情狀，分別量處如附表一「罪名及宣告刑」欄
    所示之刑，並均諭知易服勞役之折算標準，另定其應執行如
    主文所示之刑及諭知易服勞役之折算標準。
四、沒收：
　㈠被告如事實欄一、㈠犯行所竊得如附表二所示之商品；事實欄
    一、㈢犯行所竊得之鋁合金入耳式磁吸耳機1副（價值199元
    ），為被告各該犯行之犯罪所得，未據扣案，且未實際合法
    發還或賠償告訴人甲○○、寶雅公司，宣告沒收亦無過苛、欠
    缺刑法上之重要性、犯罪所得價值低微，或為維持受宣告人
    生活條件之必要等情形，自應依刑法第38條之1第1項前段規
    定宣告沒收，並依同條第3項規定諭知於全部或一部不能沒
    收或不宜執行沒收時，追徵其價額。
　㈡被告如事實欄一、㈡犯行所竊得之火龍果2顆、蘋果1顆，業經
    其留置在現場並由告訴人甲○○取回一節，業據告訴人甲○○陳
    明在卷（見偵一卷第54頁反面），爰依刑法第38條之1第5項
    規定不予宣告沒收。
據上論斷，應依刑事訴訟法第273條之1第1項、第299條第1項前
段，判決如主文。
本案經檢察官丙○○提起公訴，檢察官林亭妤到庭執行職務。
中　　華　　民　　國　　111 　年　　9 　　月　　 6　　日
                  刑事第二十三庭　法　官　藍海凝
上列正本證明與原本無異。
如不服本判決，應於判決送達後20日內敘明上訴理由，向本院提
出上訴狀(應附繕本)，上訴於臺灣高等法院。其未敘述上訴理由
者，應於上訴期間屆滿後20日內向本院補提理由書「切勿逕送上
級法院」。
                             　   書記官　彭姿靜
中　　華　　民　　國　　111 　年　　9 　　月　　12　　日
附錄本案論罪科刑法條全文：
中華民國刑法第320條
意圖為自己或第三人不法之所有，而竊取他人之動產者，為竊盜
罪，處5年以下有期徒刑、拘役或50萬元以下罰金。
意圖為自己或第三人不法之利益，而竊佔他人之不動產者，依前
項之規定處斷。
前二項之未遂犯罰之。
附表一：
編號 犯罪事實 罪名及宣告刑 沒收 1 事實欄一、㈠部分 乙○○竊盜，處罰金新臺幣貳仟元，如易服勞役，以新臺幣壹仟元折算壹日。 未扣案如附表二所示之犯罪所得均沒收，於全部或一部不能沒收或不宜執行沒收時，追徵其價額。 2 事實欄一、㈡部分 乙○○竊盜，處罰金新臺幣壹仟元，如易服勞役，以新臺幣壹仟元折算壹日。 無。 3 事實欄一、㈢部分 乙○○竊盜，處罰金新臺幣壹仟元，如易服勞役，以新臺幣壹仟元折算壹日。 未扣案之犯罪所得鋁合金入耳式磁吸耳機壹副沒收，於全部或一部不能沒收或不宜執行沒收時，追徵其價額。 
附表二：
編號 被告事實欄一、㈠部分竊得之商品 數量 價值 1 好來黑人6-12歲兒童護齒套裝（兒童牙膏60g+兒童牙刷1支） 1組 109元 2 好來黑人淨白炭潔牙刷（2支入） 1組 118元 3 廣納愛樂齒牙膏 1條 111元 4 廣納淨白無瑕牙刷牙膏 1組 128元 5 廣納牙周護理牙膏 1條 179元 6 日本獅王固齒佳酵素亮白牙膏 2條 198元 7 日本獅王固齒佳旅行組（牙刷1支+牙膏30g） 1組 109元 8 成烽歐樂B舒適深潔牙線 4盒 396元 9 美商伊潔維舒適水次元1刀把+1刀片 1組 229元 10 成烽刮鬍露（編號9、10即起訴書所載「刮鬍刀組」） 1罐 119元 合計   1,696元